臺灣臺中地方法院刑事判決　　　　　　　 96年度易字第443號
公　訴　人　臺灣臺中地方法院檢察署檢察官
被　　　告　甲○○
上列被告因違反毒品危害防制條例案件，經檢察官提起公訴（九
十六年度毒偵字第九五號），本院合議庭裁定進行簡式審判程序
，判決如下：
    主    文
甲○○施用第二級毒品，累犯，處有期徒刑拾月。
扣案之甲基安非他命殘渣袋壹個，沒收銷燬之；吸食器壹組、藥
鏟壹支，均沒收。
    犯罪事實
一、甲○○前因施用第二級毒品案件，分別經本院以八十八年度
    中簡字第二五七二號、八十九年度易字第二０八三號、九十
    一年度易字第二九號判決，先後判處有期徒刑三月、六月、
    八月確定，上開三罪所處刑期接續執行，於民國九十二年三
    月二十一日假釋出監，至九十二年八月二十五日假釋期滿未
    經撤銷，以已執行完畢論。又因施用毒品案件，經法院裁定
    施予強制戒治一年，於九十一年四月十三日強制戒治執行完
    畢釋放出所。詎甲○○仍不知悔改，在前揭強制戒治執行完
    畢釋放後五年內，復因吸毒成癮而基於反覆施用第二級毒品
    之集合性犯罪故意，自九十五年十一月上旬某日起至同年十
    二月六日上午八時許止，在臺中縣太平市○○○街八號住處
    內，以將甲基安非他命置於玻璃管內點火燃燒吸食煙氣之方
    式，密集施用第二級毒品甲基安非他命多次，頻率約為每三
    至四日施用一次。嗣於九十五年十二月六日上午十一時三十
    分許，在上址住處為警查獲，並當場扣得其所有之甲基安非
    他命殘渣袋一個，及其所有供前揭犯罪使用之吸食器一組、
    藥鏟一支，始悉上情。
二、案經臺中縣警察局霧峰分局報請臺灣臺中地方法院檢察署檢
    察官偵查起訴。
    理 　 由
一、被告甲○○於準備程序中，先就上開犯罪事實為有罪之陳述
    ，且所犯係死刑、無期徒刑、最輕本刑為三年以上有期徒刑
    以外之罪，經本院合議庭依刑事訴訟法第二百七十三條之一
    第一項之規定，裁定由法官一人獨任進行簡式審判程序，合
    先敘明。
二、上開犯罪事實，業據被告甲○○於警詢及偵審中坦承不諱，
    並有甲基安非他命殘渣袋一個、吸食器一組、藥鏟一支扣案
    為憑。且被告於前揭時、地為警查獲後，經警採其尿液送驗
    結果，確呈甲基安非他命陽性反應，有中山醫學大學附設醫
    院檢驗科藥物檢測中心檢驗報告、尿液代號與真實姓名對照
    表各一份在卷可參，足徵被告前揭自白應屬實情。而被告前
    因施用毒品案件，經法院裁定施予強制戒治一年，於九十一
    年四月十三日強制戒治執行完畢釋放出所等情，有臺灣高等
    法院被告前案紀錄表、刑案資料查註紀錄表各一份附卷可按
    。本案事證已臻明確，被告犯行洵堪認定。
三、查施用毒品犯行通常極易成癮，一旦身染毒癮，即有於短時
    內密集施用之傾向，此乃立法者於制定毒品危害防制條例第
    十條第一、二項施用第一、二級毒品罪時所已知，參諸同條
    例就施用毒品者另有施予觀察、勒戒或強制戒治等戒除毒癮
    之保安處分，其理自明。是就業已成癮之施用毒品者而言，
    如將個別施用行為在刑法上逐一評價並分別論處罪刑，恐係
    無視於該種犯罪類型反覆實施之特性，而有使行為人承受過
    度且顯不相當刑罰之疑慮。另觀此次修正刑法刪除五十六條
    續犯規定之餘，尚且在修正理由四載明：「至連續犯之規定
    廢除後，對於部分習慣犯，例如竊盜、吸毒等犯罪，是否會
    因適用數罪併罰而使刑罰過重產生不合理之現象一節，在實
    務運用上應可參考德、日等國之經驗，委由學界及實務以補
    充解釋之方式，發展接續犯之概念，對於合乎『接續犯』或
    『包括的一罪』之情形，認為構成單一之犯罪，以限縮數罪
    併罰之範圍，用以解決上述問題。」等語，益見立法者亦深
    知施用毒品犯罪有其本質上之特殊性，非可於連續犯規定刪
    除後，逕將所有施用毒品行為論以數罪併合處罰。而行為人
    各次施用毒品犯行間明顯可分而具有獨立性，核與最高法院
    八十六年台上字第三二九五號判例意旨所稱「數行為於同時
    同地或密切接近之時地實施」之特性並不相符，已難認合於
    「接續犯」之前提要件。至於學理上「包括一罪」概念中，
    與施用毒品之犯罪型態較有關聯者，應屬「集合犯」之態樣
    ，此即依一般社會通念，特定犯罪行為具有反覆實施之特性
    ，立法者於制定刑罰法律之初，亦已認知該種行為類型之反
    覆性，而有意藉由法條中客觀構成要件之行為要素，涵括上
    開具有反覆實施特性之數個犯罪行為，仍僅接受一次刑法之
    評價為已足。本件被告平均約每三至四日施用甲基安非他命
    一次，吸毒行為甚屬密集，顯見被告確已施用第二級毒品甲
    基安非他命成癮，揆諸前揭說明，應係構成要件之行為單數
    ，僅受一次之刑法評價，屬「集合犯」而論以包括一罪。
四、查被告甲○○前因施用毒品案件，經強制戒治執行完畢並釋
    放後，五年內再度施用第二級毒品，核其所為，係犯毒品危
    害防制條例第十條第二項之施用第二級毒品罪。被告為供自
    己施用之目的而持有上開毒品，其於施用前後持有甲基安非
    他命之低度行為，應為施用之高度行為所吸收，不另論罪。
    又被告因吸毒成癮，先後多次施用第二級毒品甲基安非他命
    之犯行，因立法者業已考量身染毒癮者反覆施用毒品之特性
    ，乃將特定期間內之多數吸毒行為，擬制為法律構成要件之
    行為單數，為集合犯，僅屬包括一罪而受一次之法律評價。
    查被告前因施用第二級毒品案件，分別經本院以八十八年度
    中簡字第二五七二號、八十九年度易字第二０八三號、九十
    一年度易字第二九號判決，先後判處有期徒刑三月、六月、
    八月確定，上開三罪所處刑期接續執行，於九十二年三月二
    十一日假釋出監，至九十二年八月二十五日假釋期滿未經撤
    銷，以已執行完畢論，有臺灣高等法院被告前案紀錄表及刑
    案資料查註紀錄表在卷可按，其受有期徒刑之執行完畢，五
    年內故意再犯本件法定本刑有期徒刑以上之罪，應依刑法第
    四十七條第一項論以累犯，並依法加重其刑。爰審酌被告曾
    因施用毒品犯行接受強制戒治及入監服刑，竟未能從中記取
    教訓，深切體認毒品危害己身健康之鉅，反而再次趁隙施用
    甲基安非他命，足見被告自制能力尚有未足，而有接受相當
    期間監禁教化之必要，以促其及早矯正吸毒惡習；惟念及施
    用毒品固戕害個人健康至鉅，然就他人權益之侵害仍屬有限
    ，及其犯罪目的、手段、犯罪後坦承犯行之態度、施用毒品
    期間之長短、具有國中畢業學歷之智識程度等一切情狀，量
    處如主文所示之刑，以示懲儆。扣案之甲基安非他命殘渣袋
    一個，因與附著其上之毒品無從析離，應視同甲基安非他命
    ，屬毒品危害防制條例第二條第二項第二款所稱之第二級毒
    品，應依同條例第十八條第一項前段之規定，沒收銷燬之。
    另扣案之吸食器一組及藥鏟一支，則為被告所有供施用甲基
    安非他命犯罪使用之物，業據被告於本院審理時供承至明，
    應依刑法第三十八條第一項第二款之規定，宣告沒收。
據上論斷，應依刑事訴訟法第二百七十三條之一第一項、第二百
九十九條第一項前段，毒品危害防制條例第十條第二項、第十八
條第一項前段，刑法第十一條前段、第四十七條第一項、第三十
八條第一項第二款，判決如主文。
本案經檢察官郭明嵐到庭執行職務。
中　　華　　民　　國　　96　　年　　3 　　月　　2 　　日
                  刑事第七庭  法  官  高文崇
上正本證明與原本無異。
如不服本判決，應於送達後十日內向本院提出上訴狀（須附繕
本），上訴於台灣高等法院台中分院。
                              書記官  林淑慧
中　　華　　民　　國　　96　　年　　3　　月　　2　  　日
附錄本案論罪科刑法條：
毒品危害防制條例第十條第二項：
施用第二級毒品者，處三年以下有期徒刑。
